臺灣彰化地方法院刑事判決　　　　　　　　　　　　　九十三年度易字第二三號
　　公　訴　人　臺灣彰化地方法院檢察署檢察官
　　被　　　告　甲○○
右列被告因違反菸酒管理法案件，經檢察官聲請簡易處刑（九十二年度偵字第七０八
四號、第八０五六號），本院依通常程序判決如左：
    主  文
甲○○明知為私菸，而販賣，處有期徒刑伍月，如易科罰金，以參佰元折算壹日。扣
案之仿「ＭＩＬＤ  ＳＥＶＥＮ」牌、「Ｓｅｖｅｎ  Ｓｔａｒｓ」牌及「Ｄａｖｉ
ｄｏｆｆ」牌香煙各陸佰陸拾包、伍佰包及肆仟包均沒收。
    事  實
一、甲○○明知「ＭＩＬＤ  ＳＥＶＥＮ」、「Ｓｅｖｅｎ  Ｓｔａｒｓ」（俗稱七
    星牌）及「Ｄａｖｉｄｏｆｆ」（俗稱大衛朵夫牌）等商標，分別為日商日本香
    煙產業股份有限公司（以下簡稱日本香煙公司）、瑞士商大衛朵夫公司（以下簡
    稱大衛朵夫公司）向前經濟部中央標準局（現改制為經濟部智慧財產局）申請核
    准註冊，並取得商標專用權，均係指定使用於菸類等專用商品（商標專用權分別
    已延展至民國九十五年六月三十日及九十四年三月十五日），未經商標專用權人
    之授權，不得於同一或類似商品，使用相同或近似之商標圖樣，且其亦明知未經
    主管機關許可輸入之香菸為私菸，依法不得販賣，惟其竟於九十二年八月二十九
    日下午五時，在台北市光華商場之跳蚤市場，明知一位真實姓名、年籍不詳之陳
    姓成年男子所持有「ＭＩＬＤ  ＳＥＶＥＮ  Ｌｉｇｈｔｓ」淡菸六百六十包、
    七星牌香煙五百包及大衛朵夫牌香菸四千包等，均是未經上開公司授權、且係由
    不詳之人擅自使用相同於上開日本香煙公司及大衛朵夫公司等之「ＭＩＬＤ  Ｓ
    ＥＶＥＮ」、「Ｓｅｖｅｎ  Ｓｔａｒｓ」及「Ｄａｖｉｄｏｆｆ」等註冊商標
    圖樣，同時亦係未經主管機關許可輸入之未稅仿冒私菸，竟基於轉賣營利之犯意
    ，以每包新台幣（下同）十元價格，販入上揭私菸，並請陳先生委託大榮汽車貨
    運股份有限公司（下簡稱大榮公司），將上揭所販入之仿冒私菸運至彰化縣埔心
    鄉○○村○○路○段三十七號大榮公司營業處所，準備將該批香煙以每包十六元
    之價格轉售與其和他人合夥經營之釣蝦場與電子遊藝場牟利（店名等資料因甲○
    ○不願供明，故不詳）。嗣於同年九月二日中午十二時，當甲○○駕駛車牌號碼
    五三五三─ＧＣ號之自用小貨車附載不知情周學斌（另經檢察官為不起訴處分，
    其前亦曾因販賣仿冒之私菸為本院判處有期徒刑五月確定），至彰化縣埔心鄉○
    ○村○○路○段三十七號大榮公司營業處提領私菸，當甲○○正將上揭仿冒私菸
    搬運至自用小客車內時，當場為員警逮捕而查獲，並扣得上揭仿冒之私菸，始知
    上情。
二、案經彰化縣警察局溪湖分局報告臺灣彰化地方法院檢察署檢察官偵查後聲請簡易
    處刑，本院改依通常程序審判。
    理  由
一、訊據被告甲○○對其於上述時、地，明知一名自稱陳先生所販售之上開香煙，均
    係仿冒之未稅洋菸，惟其仍以每包十元之價格向陳先生買入後，準備以每包十六
    元之價格轉售與其和他人合夥經營之釣蝦場及電子遊藝場牟利等事實坦白承認，
    惟矢口否認有販售上開仿冒私菸之犯意，辯稱：伊購買私菸目的除為轉售與伊和
    他人合夥經營之釣蝦場等店牟利外，部分是為供自己吸用，伊並無將香菸流出市
    面之意云云。惟查：
二、被告上開販賣仿冒私菸之犯罪事實，業據證人即查獲之員警許文輝於偵查中指證
    歷歷，並有現場照片四幀、彰化縣政府查獲違法嫌疑煙酒案件現場紀錄表一紙、
    上開商標註冊證影本各一份附卷及前述仿冒之私菸共五千一百六十包扣案可相佐
    證；而扣案之仿冒私菸，經送上開公司之國內代理商傑太日煙國際股份有限公司
    及商真股份有限公司鑑定後，確定該等香煙均非原廠所製，皆屬仿冒之未稅香煙
    無誤，有該二家公司分別出具之ＪＴＺ00000000000號及九二年營字
    第三九三號鑑定函各一份在卷可參。被告甲○○亦不否認其確有買入上開仿冒私
    菸，並準備轉售之事實，僅以前開情詞置辯，惟查所謂販賣仿冒商標私菸犯行之
    成立，係以是否有營利之意思而買入即可認定，並不以是否有在外販賣為必要，
    而據被告甲○○所自承，其以每包十元之價格買入該批仿冒私菸是為以每包十六
    元之價格轉售與其和他人所合夥經營之釣蝦場等店面以賺取差價牟利等事實以觀
    ，其確有營利之意思已至為明顯，則其自認並未在外變賣之詞，乃係誤解所謂販
    賣仿冒私菸之定義，自不能採為有利於其之認定；至其另辯說買入該批仿冒私菸
    是為供自己吸用等詞，依常情而言，一般人在知情下，當無大量買進品質低劣之
    仿冒私菸來戕害自己身體之可能，且觀諸扣案之私菸多達五千多包，亦不可能完
全用供自己吸用，是其此之所辯，亦屬為己卸責之詞，要無可信。則其前揭犯行
    已堪認定，應依法予以論科。
三、查被告行為後，商標法業於九十二年十一月二十八日修正生效而施行（於同年五
    月二十八日即已修正公布），而修正後之商標法，將原商標法第六十二條、第六
    十三條之保護規定，改移至同法第八十一條與八十二條罰則中，其中第六十三條
    雖改為第八十二條，但其內容與刑度均無變動，皆為：「明知為前條商品而販賣
    、意圖販賣而陳列、輸入或輸出者，處一年以下有期徒刑、拘役或科或併科新台
    幣五萬元以下罰金」，惟該條構成要件所本之舊法第六十二條原規定：「意圖欺
    騙他人，有左列情事之一者：：」，於修正後之新法第八十一條則改為：「未經
    商標權人或團體商標權人同意，有下列情形之一者：：」經相比較，新法第八十
    條與舊法第六十三條之處罰固然相同，然其構成要件所本之第八十一條與六十二
    條的要件則有寬、嚴之分，舊法第六十二條之成立，主觀上須有欺騙他人之意圖
    ，適用上顯較新法嚴格而有利於被告，雖本件無論依新、舊法來認定，被告之犯
    行均已成罪，然依刑法第二條第一項後段從輕適用法律之原則，本案仍應依修正
    前之商標法第六十二條、第六十三條對被告較為有利，故依此來論處始為合法。
    是核被告甲○○所為，係犯違反修正前之商標法第六十三條、第六十二條第一款
    之販賣仿冒商標之商品及菸酒管理法第四十七條之販賣私菸等罪。原起訴書請求
    依修正後之商標法第八十二條論處顯有誤會，但因起訴事實並無不同，本院自得
    依法予以更正。又被告以一行為同時觸犯上開二罪名及侵害上開二公司之法益，
    均屬想像競合關係，應從較重之違反菸酒管理法第四十七條之罪處斷。爰審酌被
    告犯罪之動機、目的、方法、手段、所得利益、所生危害，其前於殺人未遂、過
    失傷害及妨害公務等犯罪記錄，品行難謂良好，復又買入大批仿冒私菸圖以牟利
    ，其心態及做法均值非議，且其犯後亦不知坦認全部犯行，犯後態度欠佳等一切
    情狀，量處如主文所示之刑，並諭知易科罰金之折算標準，以示懲儆。扣案之前
    開仿冒之私菸，應併依法宣告沒收。
四、據上論斷，應依刑事訴訟法第四百五十二條、第二百九十九條第一項前段、菸酒
    管理法第四十七條、第五十七條、修正前之商標法第六十三條、第六十二條第一
    款、刑法第十一條前段、第五十五條、第四十一條第第一項前段、罰金罰鍰提高
    標準條例第二條，判決如主文。
本件由檢察官黃玉琪到庭執行職務
中    華    民    國    九十三      年      四      月      三十        日
                                臺灣彰化地方法院刑事第一庭
                                    審判長法官  葉  榮  郎
                                    法      官  陳  秋  錦
                                    法      官  葛  永  輝
右正本證明與原本無異。
如不服本判決，應於判決送達後十日內向本院提出上訴狀( 須附繕本 )。
告訴人或被害人對於判決如有不服具備理由請求檢察官上訴者，其上訴期間之計算係
以檢察官收受判決正本之日期為準。
                                    法院書記官  施  惠  卿
中    華    民    國    九十三      年      五      月        四        日
菸酒管理法第四十七條：
明知為私菸、私酒，而販賣、轉讓或意圖販賣而陳列者，處一年以下有期徒刑、拘役
或科或併科新臺幣十五萬元以上七十五萬元下罰金。
商標法第六十二條第一款：
意圖欺騙他人，有左列情事之一者，處三年以下有期徒刑、拘役或科或併科新台幣二
十萬元以下罰金。
一、於同一商品或類似商品，使用相同或近似於他人註冊商標之圖樣者。
商標法第六十三條
明知為前條商品而販賣、意圖販賣而陳列、輸出或輸入者，處一年以下有期徒刑、拘
役或科或併科新台幣五萬元以下罰金。
